【裁判字號】    99,訴,750
【裁判日期】    990806
【裁判案由】    損害賠償
【裁判全文】
臺灣桃園地方法院民事判決               99年度訴字第750號
原    告  甲○○○
被    告  乙○○
上列當事人間因過失傷害案件，原告提起刑事附帶民事訴訟請求
損害賠償事件，經本院刑事庭於民國99年2 月4 日以98年度壢交
簡附民字第160 號裁定移送前來，於民國99年7 月6 日言詞辯論
終結，本院判決如下：
    主  文
被告應給付原告新台幣貳拾陸萬壹仟參佰參拾壹元，及自民國九
十八年十二月十二日起至清償日止，按週年利率百分之五計算之
利息。
原告其餘之訴駁回。
訴訟費用由被告負擔五分之二，餘由原告負擔。
本判決第一項得假執行。
原告其餘假執行之聲請駁回。
    事實及理由
壹、程序方面：
    被告未於言詞辯論期日到場，核無民事訴訟法第386 條所列
    各款情形，爰依原告之聲請，由其一造辯論而為判決。
貳、實體方面：
一、本件原告主張：
  (一)被告於民國98年5 月20日下午1 時許，騎乘車牌號碼為BNS-
    623 號之重型機車，沿桃園縣平鎮市○○路由中豐路往龍岡
    方向行駛，行經桃園縣平鎮市○○路、康樂路口時，本應注
    意車前狀況，並隨時採取必要之安全措施，且依當時天候晴
    、日間有自然光線、路面無缺陷、視距良好、無障礙物，並
    無不能注意之情事，竟疏未注意車前狀況，貿然前行，適有
    行人即原告穿越道路，被告因閃避不及而撞及原告，致原告
    受有右股骨頸骨折之傷害，被告已成立侵權行為。爰依民法
    第184 條第1 項前段、第193 條第1 項及第195 條第1 項前
    段之規定，請求被告賠償損害。
  (二)因被告之過失傷害侵權行為致原告受有以下合計新台幣（下
    同）673,328元之損害：
    1.醫療及交通費用76,638元：
      原告因上開車禍受傷迄今已支出醫療費用72,788元，就醫
      支出之交通費為3,850 元，兩者合計76,638元。
    2.看護費180,000元：
      原告因上開車禍受傷，自98年5 月20日至6 月1 日住院計
      13日，又因替換人工髖關節，無法站立、走路，出院後之
      食、衣、住、行，包括上開住院日總計6 個月之期間，均
      須兒子全日看護照料，以每日看護費1,000 元計算，共計
      為180,000 元。查因親屬受傷由親人照顧固係基於親情，
      但親屬照顧所付出之勞力，並非不能評價為金錢，只因兩
      者身分關係密切而免除支付義務，此種親屬基於身分關係
      之恩惠，自不能嘉惠於加害人即被告，故由親人擔任看護
      雖無現實看護費之支付，但應衡量及比照僱用職業看護之
      情形，認原告受有相當於看護費之損害而得請求賠償。
    3.薪資及營業損失216,690元：
      原告職業為販賣水果，因本件車禍無法工作6 個月，以原
      告每月工作所得3 萬元計算，計薪資損失180,000 元。另
      車禍當日原告所批發之水果亦無法販售任其腐爛，受有36
      ,690元之營業損失。兩者合計216,690 元。
    4.精神慰撫金200,000元：
      被告自本件事故發生後，矢口否認有何犯行，對原告不理
      不睬，更遑論探視原告傷勢及協議賠償事宜，原告受傷之
      後，需要子女細心照料，生活上造成諸多不便，不知何時
      能回復原有狀態。故斟酌原告所受傷勢、被告並無慰問之
      誠且未提出任何理賠，爰請求精神慰撫金200,000 元。
  (三)並聲明：
    1.被告應給付原告673,328 元，及自刑事附帶民事訴訟起訴
      狀繕本送達之翌日起至清償日止，按週年利率5 ％計算之
      利息。
    2.原告願供擔保請准宣告假執行。
二、被告未於言詞辯論期日到場，亦未提出書狀作何聲明或陳述
    。
三、本件爭點如下：
  (一)被告就本件事故是否成立侵權行為？
  (二)原告依據侵權行為關係得請求被告賠償之金額為何？
四、得心證之理由：
  (一)就「被告就本件事故是否成立侵權行為」乙節，經審認被告
    係成立因過失侵害原告權利之侵權行為：
    1.原告主張：被告於98年5 月20日下午1 時許，騎乘車牌號
      碼為BNS-623 號之重型機車，沿桃園縣平鎮市○○路由中
      豐路往龍岡方向行駛，行經桃園縣平鎮市○○路、康樂路
      口時，本應注意車前狀況，並隨時採取必要之安全措施，
      且依當時天候晴、日間有自然光線、路面無缺陷、視距良
      好、無障礙物，並無不能注意之情事，竟疏未注意車前狀
      況，貿然前行，適有原告違規於劃設有行人穿越道100 公
      尺範圍內之中央分向限制線路段，未注意左右無來往車輛
      ，即跨越分向限制線穿越道路，被告因此閃避不及，而撞
      及原告，致原告受有右股骨頸骨折傷害之事實，業據原告
      於刑事案件警詢、偵查及本件審理時陳述明確，復有桃園
      縣政府警察局平鎮○○道路交通事故調查報告表(一)(二)、道
      路交通事故現場圖、現場及車損照片4 張、壢新醫院診斷
      證明書附於刑事卷可稽，經核與原告所主張相符。
    2.按「汽車行駛時，駕駛人應注意車前狀況，並隨時採取必
      要之安全措施」，道路交通安全規則第94條第3 項定有明
      文，被告考領有普通重型機車之駕駛執照，有證照查詢表
      1 件在卷可稽（見刑事偵查卷第20頁），其自應遵守上述
      道路交通安全規則之規定。又依卷附之道路交通事故調查
      報告表(一)所載，本件肇事時天候晴、路面無缺陷、無障礙
      物、視距良好，並無不能注意之情事，被告竟疏未注意車
      前狀況，貿然前行，致撞及原告發生事故，使原告受有前
      述傷害，被告顯有過失，且其過失行為與原告之受傷結果
      間復具有因果關係，而本件經臺灣省桃園縣區車輛行車事
      故鑑定委員會鑑定後，亦同此認定，有該委員會98年10月
      26日桃縣行字第0985203645號函及所附之鑑定意見書1 件
      在卷可稽（見刑事偵查卷第36至39頁）。雖原告於劃設有
      行人穿越道100 公尺範圍內之中央分向限制線路段，未注
      意左右無來往車輛，跨越分向限制線穿越道路亦有違反道
      路交通安全規則第134 條第1 、3 款之過失，且為肇事主
      因，然被告並不因此得解免其過失責任。而本院刑事庭98
      年度壢交簡字第3249號刑事簡易判決亦為同上之認定，並
      以被告犯過失傷害罪，判處拘役50日，如易科罰金以1000
      元折算1 日，未經被告或檢察官提起上訴而已確定。
    3.再按民事訴訟法第280 條第1 項前段、同條第3 項前段分
      別規定：「當事人對於他造主張之事實，於言詞辯論時不
      爭執者，視同自認」；「當事人對於他造主張之事實，已
      於相當時期受合法之通知，而於言詞辯論期日不到場，亦
      未提出準備書狀爭執者，準用第1 項之規定」。本件被告
      已於相當時期受合法之通知，而未於言詞辯論期日到場爭
      執，亦未提出書狀作何抗辯，依前開條文所述，自應認被
      告對原告主張之事實視同自認。是原告主張：被告成立侵
      權行為乙節即有所據。
  (二)就「原告依據侵權行為關係得請求被告賠償之金額為何」乙
    節，經審認原告得請求被告賠償261,331 元及法定遲延利息
    ：
    1.原告係主張：依侵權行為之法律關係，其得請求被告給付
      醫療費用72,788元、就醫支出之交通費3,850 元。看
      護費用：原告因替換人工髖關節，無法站立、走路，包括
      住院日總計6 個月之期間，均由兒子全日看護照料，以每
      日看護費1,000 元計算，共計有180,000 元之損失。薪
      資及營業損失216,690 元：原告職業為販賣水果，因車禍
      無法工作6 個月，以每月工作所得3 萬元計算，計薪資損
      失180,000 元；另車禍當日原告所批發之水果因無法販售
      而腐爛，受有36,690元之營業損失，以上共計請求673,32
      8 元等情，並提出壢新醫院診斷證明書2 紙、收據10紙、
      杏一醫療用品收據9 紙、計程車收據9 紙、購買商品收據
      1 紙為證（以上均影本，見98年度壢交簡附民字第160 號
      卷第5 至17頁）。此外，復有證人即原告之女兒何玉珍到
      庭證述：「（問：原告看護之情形為何？）答：原告因為
      換人工髖關節，無法站立、自己走路，需要攙扶，包括吃
      飯、如廁、沐浴、復健，都需要人照料，故需要全日看護
      6 個月」等情屬實（見本院卷第22頁）。
    2.按「因故意或過失，不法侵害他人之權利者，負損害賠償
      責任」，「不法侵害他人之身體或健康者，對於被害人因
      此喪失或減少勞動能力，或增加生活上之需要時，應負損
      害賠償責任」，「不法侵害他人之身體、健康... 者，被
      害人雖非財產上之損害，亦得請求賠償相當之金額」。民
      法第184 條第1 項前段、第193 條第1 項及第195 條第1
      項前段分別定有明文。被告既經認定須負侵權行為損害賠
      償責任，原告自得依前揭規定請求賠償。茲就原告主張之
      各項損害數額分別審酌如下：
    (1)就原告請求醫療及交通費用76,638元、看護費180,000 元
      、薪資及營業損失216,690 元部分，因被告已於相當時期
      受合法之通知，而未於言詞辯論期日到場爭執，亦未提出
      書狀作何抗辯，依前開條文所述，自應認被告對原告此部
      分主張之事實視同自認，而應認原告之主張為真實。
    (2)另原告請求精神慰撫金200,000 元部分，查原告驟受傷害
      ，需多次就診治療，精神上遭受痛苦，而被告事後迄今並
      未曾為任何賠償，使原告須訴諸法庭求助，身心疲憊，且
      原告係受有右股骨頸骨折之傷害，治療及復健期間均需人
      攙扶，多所不便，本件事故已嚴重影響其家庭生活步調，
      本院斟酌兩造之身分、資力、原告受害程度、及被告肇事
      後至本件刑事附帶民事訴訟提起迄今之態度等情，認原告
      請求之精神慰撫金以180,000 元為允當，至逾此部分之請
      求應予駁回。
    (3)綜上，原告因本件事故所受之損害為653,328 元（76,638
      + 180,000+216,690+180,000 ＝653,328 ）。
    3.另按「損害之發生或擴大，被害人與有過失者，法院得減
      輕賠償金額，或免除之」，民法第217 條第1 項亦有規定
      ，而「此項規定之目的，在謀求加害人與被害人間之公平
      ，故在裁判上法院得以職權減輕或免除之」（見最高法院
      85年台上字第1756號判例要旨）。本件被告雖經認定應負
      損害賠償責任，然原告就本件車禍之發生亦有過失，而原
      告在劃設有行人穿越道100 公尺範圍內之中央分向限制線
      路段，未注意左右無來往車輛，跨越分向限制線穿越道路
      為肇事主因，被告未注意車前狀況則為肇事次因，是本院
      認原告應負60％之過失責任，被告則負40％之過失責任，
      因此，原告上開得請求之金額應扣除60％，而以40％計算
      ，是原告得請求之金額為261,331 元（653,328 ×0.4 ＝
      26 1,331）。
五、從而，原告依侵權行為損害賠償之法律關係，請求被告給付
    261,331 元，及自刑事附帶民事訴訟起訴狀繕本送達之翌日
    即98年12月12日起至清償日止，按週年利率5 ％計算之遲延
    利息自屬有據，應予准許。至原告逾此範圍之請求為無理由
    ，應予駁回。
六、原告雖陳明願供擔保請准宣告假執行，惟因本件原告勝訴部
    分所命給付之金額未逾50萬元，爰依民事訴訟法第389 條第
    1 項第5 款之規定，依職權宣告假執行。至原告敗訴部分，
    其假執行之聲請已失所附麗，應予駁回。
七、訴訟費用負擔之依據：民事訴訟法第79條。
中    華    民    國    99    年    8     月    6     日
                  民事第一庭    法  官  郭琇玲
正本係照原本作成。
如對本判決上訴，須於判決送達後20日內向本院提出上訴狀。如
委任律師提起上訴者，應一併繳納上訴審裁判費。
中    華    民    國    99    年    8     月    6     日
                                書記官  游  誼

司法院資訊處製作；財團法人民間司法改革基金會備份。
